臺灣士林地方法院民事判決　　　　　　 94年度重訴字第240號
原　　　告　美旗實業股份有限公司
法定代理人　乙○○
訴訟代理人　李壁如
被　　　告　華南商業銀行股份有限公司
法定代理人　許德南
訴訟代理人　甲○○
上列當事人間債務人異議之訴事件，本院於民國94年10月26日言
詞辯論終結，判決如下：
    主  文
原告之訴駁回。
訴訟費用由原告負擔。
    事實及理由
一、本件原告起訴主張：原告前於民國88年3 月11日、同年9 月
    17 日 ，以訴外人康惠、康宗和為連帶保證人，向被告借
    款600 萬元、240 萬元，因原告一時週轉不靈，無法按期繳
    納本息，被告乃於89年間聲請對原告所有坐落於台北縣淡水
    鎮○○○段瓦坑小段11、15、16-1地號土地暨其上建物門
    牌台北市淡水鎮水頭42-1號房屋（以下簡稱系爭不動產）
    執行假扣押，經本院以89年度執全字第619 號假扣押執行事
    件受理，被告並聲請本院對原告核發89年度促字第17439 號
    支付命令。嗣因兩造達成協議，約定：(1)原告一次給付被告
    100 萬元；(2)原告須出具由連帶保證人康惠、康宗和出具
    同意被告取回提存物之同意書；(3)原告及其他連帶保證人不
    得對本院89年度促字第17439 號支付命令異議；(4)原告日後
    必須按月繳納至少1 萬元；(5)被告同意免除借款利息及違約
    金，原告僅須償還本金；(6)被告撤回本院89年度執全字第
    619 號假扣押之執行。其後，被告依約撤回假扣押之執行，
    原告則依上開約定，自90年1 月起至94年2 月止，共支付被
    告1,434,821 元，均僅繳納本金，被告未曾向原告收取利息
    、違約金，詎被告竟於94年1 月間，違反上開緩期清償之約
    定，向本院聲請對系爭不動產強制執行，並違反約定請求利
    息及違約金，且就原告及連帶保證人部分繳納及被扣除存款
    之金額未予入帳，爰依強制執行法第14條規定，提起債務人
    異議之訴等語，並聲明：本院94年度執字第2754號清償債務
    強制執行事件之強制執行程序應予撤銷。
二、被告則以：被告未曾同意原告緩期清償及免除利息、違約金
    ，且被告取得確定之支付命令，與確定判決有同一效力，原
    告當無再行提起本件訴訟之權。至於抵充之順序，依兩造於
    75年5 月2 日簽訂之約定書第9 條約定，「立約人對貴行負
    擔數宗債務時，如清償人所提出之給付不足清償全部債務者
    由貴行指定應抵充之債務。前項債務性質相異者，清償人所
    提出之給付，任由貴行決定抵充之方法及順序」，故被告就
    原告提出之給付先充原本，並未逾越法律規定等語，資為抗
    辯，並聲明：求為判決如主文所示。
三、兩造不爭執之事實：
  (一)原告先後於88年3 月11日、同年9 月17日，以訴外人康惠
    、康宗和為連帶保證人，向被告借款600 萬元、240 萬元，
    清償日期分別為89年3 月9 日、同年9 月17日，利息各按被
    告銀行基本放款利率加碼1%、1.40% 計算，逾期在6 個月以
    內部分按上開利率10% 、逾期在6 個月以上按上開利率20%
    加計違約金。
  (二)被告前聲請對原告所有之系爭不動產執行假扣押，經本院以
    89年度執全字第619 號假扣押執行事件受理，嗣被告撤回假
    扣押之執行，並經受擔保利益人康宗和、康惠之同意領回
    89年度存字第677 號提存事件之擔保金。
  (三)被告以本院89年度促字第17439 號支付命令暨確定證明書為
    執行名義，聲請對原告所有系爭不動產強制執行，經本院94
    年度執字第2754號清償債務強制執行事件受理，被告請求金
    額為6,954,796 元，及其中600 萬元自90年1 月18日起至清
    償日止按週年利率9.25% 計算之違約金，暨自90年2 月19日
    起至90年8 月18日止按上開利率10% 、自90年8 月19日起至
    清償日止按上開利率20% 計算之違約金，另954,796 元自90
    年1 月18日起至清償日止按週年利率8.85% 計算之利息，暨
    自90年2 月19日起至90年8 月18日止按上開利率10% 、自90
    年8 月19日起至清償日止按上開利率20% 計算之違約金。
  (四)原告確實尚欠被告前揭本金。
四、得心證之理由：
    基上兩造不爭執之事實，則本件兩造爭執要旨厥為：兩造間
    是否另有緩期清償及免除利息、違約金債務之約定？
    本件執行名義成立後，有無消滅或妨礙債權人請求之事由發
    生？按「當事人主張有利於己之事實者，就其事實有舉證之
    責任。」民事訴訟法第277 條前段定有明文。復按，事實有
    常態與變態之分，其主張常態事實者無庸負舉證責任，反之
    ，主張變態事實者，則須就其所主張之事實負舉證責任（最
    高法院86年度台上字第891 號判決要旨參照），又主張法律
    關係變更或消滅之當事人，就該法律關係變更或消滅所須具
    備之特別要件，負主張及舉證之責任（最高法院83年度台上
    字第1946號判決要旨參照）。查兩造於88年3 月11日、同年
    9 月17日簽立之借據，其上有借款利息、違約金之約定，此
    有借據影本2 紙在卷可稽（第41頁至第42頁），原告不否認
    上情，惟爭執兩造已另行約定免除利息、違約金，而銀行貸
    款收取利息及違約金為常態事實，不收取利息及違約金為變
    態事實，自應由原告就約定變更為免除利息及違約金之變態
    事實，負舉證責任。經查：(1)原告主張係被告銀行員工丙○
    ○與其達成協議云云，惟經本院傳訊證人丙○○，據其於本
    院94年9 月28日言詞辯論期日到庭證稱：「89年開始接觸該
    案件，當時原告逾期我催收，並進行假扣押之動作」、「（
    問：有無與原告談和解問題？）基本上原告要先跟我們申請
    ，催討時我會跟原告接觸，如果要和解要用書面申請，然後
    公司再來討論案件，不管同意與否，我們公司也會以書面回
    覆給對方」、「（問：本件最後有無和解或同意緩期清償？
    ）沒有，我處理案件是從5 月至11月，5 月查封不動產，7
    月聲請返還提存物，聲請發支付命令，8 月17日我調離催收
    部門，7 月9 日調離放款部分，所以8 月之後就沒有處理該
    案，由我們另外一個同事接手，聲請返還提存物時，被告有
    提出同意書及印鑑證明同意我們取回提存物，我辦理過程中
    ，假扣押沒有啟封也沒有撤銷」、「（問：對方出具同意書
    有無附條件？）我們是問對方同不同意，對方同意而且沒有
    條件，我們取回提存物方法有很多種，對方出具同意書是比
    較快的方法」、「（問：有無和原告約定按月繳納至少1 萬
    元，可以免除利息及違約金？）沒有」、「這是件重大事情
    ，原告應取得書面同意才對，取回提存物是在7 月6 日，7
    月29日核發支付命令，如果當初兩造有約定免付利息、違約
    金，原告收到支付命令應聲明異議，以保障其權利」等語（
    第58頁至第59頁），與原告主張有悖，且觀諸卷附原告於90
    年1 月5 日具名之申請書記載：「茲本公司前因積欠貴行本
    金新台幣捌佰肆拾萬元正，未依約清償，致貴行假扣押查封
    保證人康宗和、康惠等所有之不動產，至感歉意。為積極
    處理本案債務，特請求貴行准於本公司清償貴行現金壹佰萬
    元後，撤銷對保證人康宗和、康惠等所有不動產之查封，
    至感德便」等語（第29頁），原告不否認上開申請書上印文
    之真正（參見本院94年9 月7 日言詞辯論筆錄，第34頁），
    本院執行處並於90年1 月30日依被告之聲請囑託台北縣淡水
    地政事務所塗銷系爭不動產查封登記，此有本院士院執全春
    字第619 號函可稽（第13頁至第14頁），足見兩造係於90年
    1 月間以原告清償100 萬元為條件，由被告撤銷假扣押之執
    行，而與89年7 月間取回擔保物及核發支付命令無關，則證
    人丙○○上開證詞，堪屬信而有徵。參以兩造就同意取回提
    存物、清償100 萬元、撤回假扣押執行等約定，均有作成書
    面留存，對於緩期清償、免除利息、違約金等影響契約內容
    之重大約定，焉有口頭約定而不立據之可能？原告此部分空
    言主張兩造協議內容包括原告應一次清償100 萬元、同意取
    回提存物、不得對支付命令異議、按月繳納至少1 萬元，被
    告則同意撤回假扣押執行並免除借款利息及違約金云云，未
    舉證以實以說，委不足採。(2)又原告主張其自87年起均僅繳
    納本金，未曾繳納利息、違約金，足見被告同意不收取利息
    、違約金云云，並提出放款回收記錄表（第35頁）、放款利
    息收據影本7 紙為證（第49頁至第55頁），惟觀諸上開放款
    回收記錄表，其上並非無利息之記載，僅係基於清償時指定
    抵充本金之原因，而列於抵充本金項下，且被告迭於92年3
    月12日、92年11月27日、94年3 月11日發函予原告暨連帶保
    證人之抵銷通知函（第66頁、第67頁、第69頁、第73頁、第
    75頁、第76頁），均載明債務人積欠本金、利息、違約金，
    原告亦不否認曾收到該等通知函（參見本院94年9 月28日言
    詞辯論筆錄，第60頁），足見被告並無默示同意不收取利息
    、違約金之事實。(3)況依原告前於起訴狀主張兩造約定緩期
    清償之金額為每月至少繳納1 萬元云云（第7 頁），嗣於本
    院94年9 月7 日言詞辯論期日改稱：「沒有約定每個月應繳
    金額，只說有錢就繳，通常1 個月是繳5 萬元，有1 次繳3
    萬元，是因為我那時沒有錢，對方說隨便繳就可以了」云云
    （第33頁），前後主張已有矛盾，且觀諸原告提出之放款回
    收記錄表（第35頁），原告亦非每個月均有繳納，原告復未
    能舉證證明除上開放款回收記錄表記載之還款金額外，更有
    其他清償之事實（參見本院94年10月26日言詞辯論筆錄，第
    89頁），則被告縱曾寬限原告緩期清償，亦因原告未依約履
    行而喪失期限利益，此觀諸兩造簽訂之約定書第7 條自明（
    第37頁），則原告主張被告違反緩期清償之約定，洵屬無據
    。(4)至原告主張連帶債務人置於被告銀行之存款遭扣除為零
    ，而被告未列入收回記錄表云云，惟此部分係被告行使抵銷
    權並均入帳進行沖銷，此據被告提出其他應付款明細分類帳
    、轉帳支出傳票、保險費繳費證明單、存摺類存款取款憑條
    、轉帳收入傳票、放款利息收據等為證（第90頁至第97頁）
    ，原告此部分主張即無足採。
五、綜上，原告未能舉證證明兩造間是否另有緩期清償及免除利
    息、違約金債務之約定，復未能舉證證明有其他清償而消滅
    或妨礙債權人請求之事由發生，則其依強制執行法第14條規
    定，提起本件債務人異議之訴，訴請撤銷本院94年度執字第
    2754號清償債務強制執行事件，為無理由，應予駁回。
六、本件判決基礎俱已臻明確，兩造其餘攻防方法及訴訟資料經
    本院審酌後，核與判決不生影響，無逐一論駁之必要，併此
    敘明。
七、據上論結，原告之訴為無理由，依民事訴訟法第78條，判決
    如主文。
中　　華　　民　　國　　94　　年　　11　　月　　9 　　日
                  民事第二庭  法  官  陳玉曆
以上正本證明與原本無異。
如對本判決上訴須於判決送達後20日內向本院提出上訴狀。
中　　華　　民　　國　　94　　年　　11　　月　　15　　日
                              書記官  蔡雨呈
